【裁判字號】    98,台上,5555
【裁判日期】    980930
【裁判案由】    違反毒品危害防制條例
【裁判全文】
最高法院刑事判決            九十八年度台上字第五五五五號
上  訴  人  甲○○
上列上訴人因違反毒品危害防制條例案件，不服台灣高等法院高
雄分院中華民國九十八年四月十五日第二審判決（九十八年度上
訴字第二八五號，起訴案號：台灣高雄地方法院檢察署九十七年
度偵字第一四八五０號），提起上訴，本院判決如下：
    主  文
上訴駁回。
    理  由
按刑事訴訟法第三百七十七條規定，上訴於第三審法院，非以判
決違背法令為理由，不得為之。是提起第三審上訴，應以原判決
違背法令為理由，係屬法定要件。如果上訴理由書狀並未依據卷
內訴訟資料，具體指摘原判決不適用何種法則或如何適用不當，
或所指摘原判決違法情事，顯與法律規定得為第三審上訴理由之
違法情形，不相適合時，均應認其上訴為違背法律上之程式，予
以駁回。本件上訴人甲○○上訴意旨略稱：(一)、依證人林育峰證
稱：「（為何不認識被告（即上訴人），警察叫你這樣說，你就
這樣說？）因為那個警察我之前就認識了，那個警察叫我過去幫
忙，且警察跟我說不會有事，所以我過去了」……；證人李建暉
證稱：「（對被告在警詢中供稱，他曾經販賣一粒眠給你，有何
意見？）那是不可能的，被告知道我沒有吸毒，所以我不可能跟
他買那種，被告也沒有賣給我，何況被告自己吸都不夠了」；證
人溫斌森證稱：「（對被告供稱他曾經販賣一粒眠給你，由你再
販賣給別人，有何意見？）我沒有販賣毒品，是被告在說謊」等
情，則上訴人於警詢中之自白各情，其是否可採，尚有疑義。乃
原判決就上開有利上訴人之證據，未說明其何以不能為有利上訴
人論斷之理由，於法有違。(二)、原判決認定上訴人有如原判決事
實欄所載之犯行，係依憑警員汪世慶於製作上訴人筆錄時，上訴
人之母均有在場，如汪世慶於製作筆錄前後有對上訴人非法取供
情事，上訴人之母應知之甚詳，其當挺身而出為上訴人作證，然
上訴人之母並未對此有何質疑一節，為其主要論據之一。然依汪
世慶所證述之內容以觀，汪世慶於製作上訴人警詢筆錄前後，上
訴人之母是否在場，及上訴人之母是否知悉上訴人有遭強暴、脅
迫等非法取供情事，均非無疑義。且汪世慶並證稱：伊於製作上
訴人警詢筆錄前，已先向上訴人詢問相關案情而未錄音，則上訴
人辯稱其於警詢中之自白非出於任意性，即尚非全無可採。乃原
判決僅依憑相關警員證述各情，即認上訴人於警詢中自白各情係
出於任意性，並採為不利上訴人認定之依據，於法有違等語。
惟查原判決認定上訴人有如原判決事實欄所記載之販賣第二級毒
品；販賣第三級毒品犯行，係以訊據上訴人不否認於如原判決事
實欄所載時、地，經警方搜扣得如原判決事實欄所載之MDMA（搖
頭丸）八十三顆、愷他命（Katamine）十八包（驗後毛重977.81
公克）、硝甲西泮（ Nimetazepam，一粒眠）二百五十六顆等物
，上訴人雖否認有何販賣毒品犯行，辯稱：伊警詢中之自白並非
出於任意性，且伊購入上開毒品係供自己施用云云。然查上訴人
於第一審審理中供承：「（問：於警詢及偵查中是否有遭強暴、
脅迫、疲勞訊問、違法羈押而非出於自由意識所為自白？）無。
」等情甚詳，參酌上訴人於檢察官偵查中先後二次訊問時，均有
律師全程陪同在場，上訴人均仍自白犯行，且所供情節並無明顯
不符之處；依證人即警員林育生、汪世慶所證述之內容，上訴人
於警詢中之供述並無非出於任意性情事；依警員汪世慶所證述之
內容以觀，汪世慶於製作上訴人筆錄時，上訴人之母均有在場，
如汪世慶於製作筆錄前後有對上訴人非法取供情事，上訴人之母
應知之甚詳，其當挺身而出為上訴人作證，然上訴人之母並未對
此有何質疑；上訴人關於警詢中之供述非出於任意性之辯解，其
內容前後反覆不一，並與警詢筆錄所載詢問過程不盡相符；上訴
人於初次警詢中即對犯罪情節供述甚詳，而苟非確有其事，上訴
人焉能為如此詳細之供述；上訴人於檢察官偵查中之選任辯護人
，於上訴人向檢察官自白犯行後表示：上訴人都承認犯行，希望
能交保等情以觀，堪認上訴人於警詢中供述各情係出於任意性。
次查上訴人確有如原判決事實欄所載之犯行，業據上訴人於警詢
、檢察官偵查及第一審羈押訊問中供承甚詳，即於原審審理中亦
仍供承確於前揭時、地，向綽號「小肥」、「小新」者購入如原
判決事實欄所載之毒品等情是實，參酌為警搜扣之搖頭丸及愷他
命等物，經送高雄市立凱旋醫院檢驗結果，確含第二級毒品搖頭
丸（MDMA）成分，及第三級毒品愷他命（Ketamine）成分，有該
院民國九十七年六月五日濫用藥物成分檢驗鑑定書附卷可稽；另
扣案之毒品硝甲西泮（Nimetazepam ）二百五十六顆，經送高雄
醫學大學附設中和紀念醫院檢驗結果，確含第三級毒品Nimetaze
pam（硝甲西泮 ）成分，有該院九十七年七月二十九日檢驗報告
附卷可證；上訴人供述以電話聯繫販入毒品之情節，核與第一審
所調取之相關通聯紀錄相符；上訴人雖辯稱：伊每日均施用數量
甚鉅之毒品云云，然上訴人辯稱其每日施用毒品之數量，顯與常
情有違。又上訴人為警查獲時所採之尿液經送檢驗結果，依高雄
市立凱旋醫院濫用藥物尿液檢驗報告所載，其內之第二級毒品MD
MA（搖頭丸）係呈陰性反應，另依高雄市立凱旋醫院濫用藥物尿
液檢驗報告所載，其內愷他命代謝物之濃度僅為610ng/ml，顯亦
與上訴人所辯解之情節不符。足見上訴人遭警查扣之MDMA（搖頭
丸）及愷他命等，並非僅供上訴人自己施用；上訴人先後購買大
量之第二級、第三級毒品，其情節顯與一般單純施用者不同，且
上訴人並經警方搜扣得分裝毒品所用之工具，即電子磅秤、分裝
盤、分裝杓、夾鏈袋等物品；此外並有搜索票、高雄市政府警察
局三民第二分局搜索扣押筆錄、扣押物品目錄表、扣押物品清單
、現場照片、電話通聯紀錄等附卷可資佐證。堪認上訴人上開自
白各情係屬事實，上訴人嗣又否認辯解各情，無非係屬事後卸責
之詞，不足採信等情，予以綜合判斷。因而維持第一審論處上訴
人販賣第二級毒品；販賣第三級毒品罪刑之判決，駁回上訴人在
第二審之上訴，已於判決內說明其所憑之證據及其認定之理由，
從形式上觀察，並無違背法令之情形。按證據之取捨與證據之證
明力如何，均屬事實審法院得自由裁量、判斷之職權；苟其此項
裁量、判斷，並不悖乎通常一般之人日常生活經驗之定則或論理
法則，又於判決內論敘其何以作此判斷之心證理由者，即不得任
意指摘其為違法，而據為提起第三審上訴之合法理由。原判決綜
合上述各項證據資料，認定上訴人於警詢中之自白係出任意性，
上訴人確有如原判決事實欄所載之犯行等情，乃其採證認事調查
職權之合法行使，不容任意指為違法。上訴意旨援引汪世慶相關
證述之內容，任意指摘原判決之論述說明尚有疑義云云，並非有
據。按有利於被告之證據不採納及應於審判期日調查之證據，係
指該證據倘予採納或經調查所能證明者，得以推翻原審判決所確
認之事實，而得據以為不同之認定而言。如非事理所必然，或係
無從調查之證據方法，即欠缺其調查之必要性，縱未調查，或未
於理由特加說明，均與所謂違背法令之情形不相適合。原判決已
說明上訴人於警詢中之供述係出於任意性，其所依憑之證據及理
由等情甚詳，上訴意旨(一)援引林育峰、李建暉、溫斌森等人相關
供述之內容，尚不足以推翻原判決關於上訴人於警詢中之供述係
出於任意性之認定。縱認原判決就上情未逐句說明其何以不能為
有利上訴人論斷之理由，而有微疵，然於判決之結果並無影響，
依刑事訴訟法第三百八十條規定，仍不得據為合法之第三審上訴
理由。上訴人徒憑己意或就原判決已有說明之事項，或就原審判
斷證據證明力之合法職權行使，漫指其違法，重為單純事實上之
爭執，難謂係適法上訴第三審之理由，其上訴違背法律上之程式
，應予駁回。
據上論結，應依刑事訴訟法第三百九十五條前段，判決如主文。
中    華    民    國  九十八  年    九    月   三十   日
                      最高法院刑事第一庭
                          審判長法官  董  明  霈
                                法官  林  茂  雄
                                法官  張  祺  祥
                                法官  黃  正  興
                                法官  陳  東  誥
      本件正本證明與原本無異
                                      書  記  官
中    華    民    國  九十八  年    十    月    八    日
                                                     R


司法院資訊處製作；財團法人民間司法改革基金會備份。
